【裁判字號】    99,上易,335
【裁判日期】    991012
【裁判案由】    損害賠償
【裁判全文】
臺灣高等法院民事判決                 99年度上易字第335號
    上  訴  人  丙○○
                乙○○
    被上訴人    甲○○
上列當事人間損害賠償事件，上訴人對於中華民國99年2月26日
臺灣桃園地方法院99年度訴字第116號判決提起部分上訴，並為
訴之追加，本院於99年9月28日言詞辯論終結，判決如下：
    主    文
被上訴人應給付上訴人丙○○新臺幣肆仟貳佰貳拾玖元；給付上
訴人乙○○新臺幣貳仟貳佰肆拾陸元，及均自民國99年5月21日
起至清償日止，按年息百分之5計算之利息。
上訴及其餘追加之訴均駁回。
第二審（除確定部分外）訴訟費用，關於上訴部分，由上訴人負
擔；關於追加之訴部分，由被上訴人負擔。
    事實及理由
一、本件上訴人在原審依侵權行為之法則，起訴請求被上訴人應
    給付上訴人丙○○醫療費用新臺幣（下同）360元、工作損
    失9萬元及慰撫金50萬元；給付上訴人乙○○慰撫金20萬元
    （見原審壢簡附民字卷第1頁至第3頁之書狀），嗣於上訴後
    ，追加請求被上訴人應再依序給付上訴人丙○○、乙○○醫
    療費用4,589元、2,246元及自民國99年5月21日起至清償日
    止，按年息百分之5計算之利息（見本院卷第8頁至第9頁之
    民事上訴狀及第67頁正反面之言詞辯論筆錄），核係擴張應
    受判決事項之聲明，依民事訴訟法第446條第1項但書、第
    255條第1項第3款規定，自應予准許。另本件被上訴人雖曾
    於上訴人提起上訴後，在本院審理時具狀提起附帶上訴（見
    本院卷第28頁至第31頁之民事答辯狀），惟於99年7月13 日
    本院行言詞辯論時，當庭表示撤回附帶上訴（見本院卷第48
    頁反面之筆錄、第50頁撤回附帶上訴聲明狀），且為上訴人
    所同意（見本院卷第48頁反面之準備程序筆錄），其附帶上
    訴之撤回自應予准許。均合先敘明。
二、上訴人主張：上訴人乙○○與被上訴人均在「東森房屋公司
    」工作，於97年6月21日下午2時許，因業務問題伊二人發生
    口角，詎被上訴人竟持辦公桌上之電話砸向上訴人乙○○之
    頭部，致上訴人乙○○受有頭部外傷、前額擦傷併腫痛等傷
    害。上訴人乙○○隨即電告其夫即上訴人丙○○上情，上訴
    人丙○○旋於當日下午2時20分許趕赴上開公司內，將手中
    所持之飲料包朝被上訴人丟去，被上訴人遂出手攻擊上訴人
    丙○○，並持其他同事放置在辦公桌上之磁杯朝上訴人丙○
    ○之頭部砸下，上訴人丙○○基於防衛之必要，向前撲倒被
    上訴人進而相互壓制、扭打，上訴人丙○○因此受有臉部、
    頭皮撕裂傷、頭皮多處挫擦傷等傷害。而被上訴人上開行為
    ，業經原法院以97年度壢簡字第2409號刑事簡易判決判處罪
    刑在案，伊等依民法侵權行為之法則，自得請求被上訴人負
    損害賠償責任。茲上訴人丙○○因上開傷害受有支出醫藥費
    、無法工作之工作收入損失之財產上損害及感受精神上痛苦
    之非財產上之損害共計590,360元；另上訴人乙○○亦因上
    開傷害受有支出醫藥費之財產上損害及感受精神上痛苦之非
    財產上之損害，共計20萬元等語。爰求為命：(一)被上訴人應
    給付上訴人丙○○590,360元及自起訴狀繕本送達翌日（即
    98年4月11日─見原審壢簡附民字第33號卷第17頁之送達證
    書）起至清償日止，按年息5%計付利息。(二)被上訴人應給付
    上訴人乙○○20萬元及自起訴狀繕本送達翌日（即98年4月
    11日─見原審壢簡附民字第33號卷第17頁之送達證書）起至
    清償日止，按年息5%計付利息之判決。並均陳明願供擔保，
    請准宣告假執行。被上訴人則以：伊願給付上訴人所提出醫
    療費用單據所載自付額部分之費用，惟就上訴人丙○○請再
    給付慰撫金27萬元、上訴人乙○○請求再給付慰撫金9萬5千
    元部分，其金額過高等語，資為抗辯。原審判決被上訴人應
    給付上訴人丙○○45,860元、上訴人乙○○5千元及均自98
    年4月11日起至清償日止，按年息百分之5計算之利息，並駁
    回上訴人其餘之訴。上訴人就其等敗訴部分，提起部分上訴
    ，並為追加之訴，其等上訴及追加之訴聲明為：(一)原判決關
    於駁回下開第二項之訴部分廢棄。(二)上開廢棄部分，被上訴
    人應再給付上訴人丙○○270,000元；應再給付上訴人乙○
    ○95,000元，及均自98年4月11日起至清償日止，按年息5%
    計算利息之判決。(三)被上訴人應給付上訴人丙○○4,589 元
    ，給付上訴人乙○○2,246元，及均自99年5月21日起至清償
    日止，按年息百分之5計算之利息（以上聲明見本院卷第67
    頁正反面之言詞辯論筆錄）。被上訴人就其敗訴部分未據聲
    明不服而確定，並答辯聲明：上訴及追加之訴均駁回。
三、經查兩造均不爭執被上訴人有不法侵害上訴人丙○○、乙○
    ○身體，致其等各受有損害之事實，復有上訴人提出之行政
    院衛生署桃園醫院藥袋包裝、診斷證明書、及醫療費用繳費
    證明為證（見原審壢簡附民字第33號卷第10頁至第14頁、原
    審99年度訴字第116號卷第50頁至第52頁及本院卷第10頁至
    第22頁），堪認此部分之事實為真實。而被上訴人因而觸犯
    刑罰法令，經原法院以97年度壢簡字第2409號刑事簡易判決
    被上訴人對上訴人丙○○、乙○○犯普通傷害罪，分別處拘
    役30日、拘役40日確定在案（見原審99年度訴字第116號卷
    第2頁至第5頁、本院卷第36頁至第39頁刑事判決及聲請簡易
    判決處刑書）。故上訴人主張被上訴人應對其等負侵權行為
    損害賠償責任，洵屬有據。
四、次查上訴人主張因被上訴人之侵權行為，其等所受之財產上
    及非財產上損害，除上訴人丙○○之醫療費用支出360元
    、因受傷無法工作之工作收入損失15,500元、非財產上損害
    慰撫金3萬元；及上訴人乙○○之非財產上損害5千元部分
    ，業經原審認定明確且為被上訴人所不爭執，應由被上訴人
    賠償外，被上訴人應再賠償上訴人丙○○再支出之醫療費
    用4,589元，及非財產上損害慰撫金27萬元；上訴人乙○
    ○再支出醫療費用2,246元，及非財產上損害慰撫金9萬5千
    元等語，是否有據，爰分述於下：
（一）上訴人丙○○部分：
    1.關於醫療費用部分：
      上訴人丙○○主張其因被上訴人上開傷害自97年6月21日
      起至97年9月1日尚支出醫療費用合計4,589元，其中4,229
      元（計算式：550元＋106元＋1,360元＋333元＋420元＋
      380元＋360元＋360元＋360元＝4,229元），業據其提出
      行政院衛生署桃園醫院所開具之醫療費用收據為證（見本
      院卷第10頁至第18頁），而被上訴人對上開醫療費用收據
      自付金額部分即4,229元，並不爭執且同意給付（見本院
      卷第48頁反面之筆錄），故上訴人丙○○請求被上訴人再
      給付4,229元部分，即應准許。至上訴人丙○○就逾此部
      分之醫療費用請求，即360元（計算式：4,589元－4,229
      元＝360元）部分，既不能提出相關醫療費用收據以資證
      明，則不應准許。
    2.關於精神慰藉金部分：
      查上訴人丙○○因被上訴人之侵權行為致受有臉部、頭部
      撕裂傷及頭部多處挫擦傷，肉體、精神確受有痛苦，本院
      斟酌實際侵害情況，及兩造之身分、地位、經濟能力等情
      狀（見原審99年度訴字第116號卷第7頁至第17頁之財產總
      歸戶資料、第34頁之戶籍謄本、第35頁之員工職務證明書
      、第46頁之在職證明書、第47頁至第48頁之所得資料清單
      、第49頁之在職證明書），以及被上訴人係因上訴人丙○
      ○先對其丟擲鋁箔包，始有二人身體接觸，並致被上訴人
      有傷害行為等事實（見原審99年度訴字第116號卷第3頁之
      臺灣桃園地方法院97年度壢簡字第2409號刑事簡易判決）
      ，認原審所為3萬元之認定，尚屬公允，上訴人丙○○再
      請求27萬元，不應准許。
（二）上訴人乙○○部分：
    1.關於醫療費用部分：
      上訴人乙○○主張其因被上訴人上開傷害自97年6月22日
      起至97年6月23日尚支出醫療費用合計2,246元，業據其提
      出行政院衛生署桃園醫院所開具之醫療費用收據為證（見
      本院卷第19頁至第23頁），而被上訴人對上開醫療費用收
      據所載自付金額部分即2,246元（計算式：3元＋550元＋
      360元＋1,333元＝2,246元）亦不爭執並表示同意給付（
      見本院卷第48頁反面之筆錄），故上訴人乙○○請求被上
      訴人再給付醫療費用2,246元，應予准許。
    2.關於精神慰藉金部分：
      查上訴人乙○○因被上訴人之侵權行為致受有頭部外傷及
      前額擦傷併腫痛，肉體、精神確受有痛苦，本院斟酌實際
      侵害情況，及兩造之身分、地位、經濟能力等情（見原審
      99年度訴字第116號卷第18頁至第23頁之財產總歸戶資料
      、第34頁之戶籍謄本、第36頁之在職證明書、第37頁至第
      45頁之綜合儲蓄存款帳戶明細、第46頁之在職證明書、第
      47頁至第48頁之所得資料清單、第49頁之在職證明書），
      以及上訴人乙○○與被上訴人乃同事，因業務起口角而發
      生本件傷害，認為原審所為5千元之認定，尚屬公允，上
      訴人乙○○再請求給付9萬5千元，不應准許。
五、綜上所述，上訴人本於侵權行為之法則，除原審判決確定部
    分外，請求被上訴人應再給付上訴人丙○○慰撫金27萬元，
    上訴人乙○○慰撫金9萬5千元，均非有據，不應准許。從而
    ，原審就上開不應准許部分，所為上訴人敗訴之判決，並無
    不合。上訴論旨指摘原判決此部分不當，求予廢棄改判，為
    無理由。至上訴人另追加請求被上訴人再給付上訴人丙○○
    醫藥費用4,229元；再給付上訴人乙○○醫藥費用2,246元，
    及均自99年5月21日起至清償日止，按年息百分之5計算之法
    定遲延利息，則屬有據，應予准許；逾此部分所為之追加請
    求，即非有據，不應准許。
六、至兩造其餘之攻擊或防禦方法，及未經援用之證據，經本院
    斟酌後，認為均不足以影響本判決之結果，自無庸一一詳予
    論駁之必要，併此敘明。
七、據上論結，本件上訴為無理由，追加之訴為一部有理由，一
    部無理由，依民事訴訟法第449條第1項、第78條、第85條第
    1項前段、第79條，判決如主文。
中    華    民    國    99    年    10    月    12    日
                    民事第十五庭
                        審判長法  官  王聖惠
                              法  官  邱瑞祥
                              法  官  謝碧莉
正本係照原本作成。
不得上訴。
中    華    民    國    99    年    10    月    13    日
                              書記官  李翠齡

司法院資訊處製作；財團法人民間司法改革基金會備份。
